臺灣臺北地方法院小額民事判決
111年度北小字第2287號
原      告  國泰世紀產物保險股份有限公司

法定代理人  陳萬祥  
訴訟代理人  張簡婷  
被      告  楊舜旭  


訴訟代理人  鍾任淞  
上列當事人間請求侵權行為損害賠償（交通）事件，本院於中華
民國111年6月14日言詞辯論終結，判決如下︰
    主      文
被告應給付原告新臺幣壹萬陸仟零壹拾伍元，及自民國一百一十
一年四月十一日起至清償日止，按週年利率百分之五計算之利息
。
原告其餘之訴駁回。
訴訟費用新臺幣壹仟元由被告負擔百分之六十五，餘由原告負擔
。
本判決第一項得假執行。但被告以新臺幣壹萬陸仟零壹拾伍元為
原告預供擔保，得免為假執行。
    事實及理由
一、原告主張：被告於民國109年7月1日9時許，駕駛車牌號碼00
    0-0000號自用小客車(下稱系爭肇事車輛)，行經臺北市○○區
    ○○路00號地下5樓停車場時，因駕駛不慎，致撞及原告承保
    之訴外人即被保險人統一東京股份有限公司(下稱統一東京
    公司)所有、訴外人巫冠緯駕駛停放於停車格內之車牌號碼0
    00-0000號租賃小貨車（下稱系爭車輛），造成系爭車輛受
    損，嗣系爭車輛經送修後，計支出新臺幣（下同）24,735元
    （含工資費用4,901元、塗裝費用5,345元、零件費用14,489
    元），業經原告依保險契約理賠予統一東京公司，依保險法
    第53條取得代位求償權，爰依保險法第53條、民法第184條
    第1項前段、第191條之2規定，提起本件訴訟等語，並聲明
    ：被告應給付原告24,73元，及自起訴狀繕本送達翌日起至
    清償日止，按週年利率5%計算之利息。
二、被告則以：當時被告是在進行停車，要停在系爭車輛停放車
    位相隔車道的對面車位，被告有未注意車前狀況，但原告開
    啟車門不當與有過失，應負擔一半的賠償責任等語，資為抗
    辯，並聲明：駁回原告之訴。
三、本院得心證之理由：
  ㈠本件原告主張被告於上開時、地駕駛系爭肇事車輛，因駕駛
    不慎而撞及系爭車輛，造成系爭車輛受損；原告已賠付統一
    東京公司系爭車輛修復費用等情，業據其提出與所述相符之
    任意車險賠案簽結內容表、道路交通事故當事人登記聯單、
    電子發票證明聯、估價單、系爭車輛行車執照、車損照片為
    證（見本院卷第13-31頁），並經本院依職權向臺北市政府
    警察局交通警察大隊調閱道路交通事故當事人登記聯單為憑
    （見本院卷第37頁），應認原告之主張應為真實。
  ㈡按因故意或過失，不法侵害他人之權利者，負損害賠償責任
    ，民法第184條第1項前段定有明文。又汽車行駛時，駕駛人
    應注意車前狀況及兩車並行之間隔，並隨時採取必要之安全
    措施，道路交通安全規則第94條第3項前段並定有明文。本
    件交通事故發生在停車場，雖非道路範圍，然仍屬供公眾通
    行之地，而上開道路交通安全規則揭示之駕駛規範，得作為
    汽車駕駛人是否盡注意義務之判斷依據，關於駕駛人駕駛車
    輛之注意義務，仍應準用上開規定。另依保險法第53條第1
    項規定，被保險人因保險人應負保險責任之損失發生，而對
    於第三人有損失賠償請求權者，保險人得於給付賠償金額後
    ，代位行使被保險人對於第三人之請求權；但其所請求之數
    額，以不逾賠償金額為限。本件被告自陳有未注意車前狀況
    等語(見本院卷第84頁)，依民法第184條第1項前段規定，自
    應負侵權行為損害賠償責任。又原告既承保系爭車輛並已給
    付賠償金額，揆諸保險法第53條第1項規定，即得代位行使
    統一東京公司對被告之侵權行為損害賠償請求權。
　㈢次按不法毀損他人之物者，應向被害人賠償其物因毀損所減
    少之價值，為民法第196條所明定。而所謂請求賠償物被毀
    損所減少之價額，得以修復費用為估定標準，但以必要者為
    限，例如修理材料以新品換舊品，應予折舊（參見最高法院
    77年度第9次民事庭會議決議）。經查，原告主張系爭車輛
    必要修繕費用包括工資費用4,901元、塗裝費用5,345元、零
    件費用14,489元等情，業據其提出電子發票證明聯、估價單
    為證（見本院卷第17-23頁），依前揭說明，系爭車輛之修
    復既以新零件更換被毀損之舊零件，自應將零件折舊部分予
    以扣除。而依行政院所頒「固定資產耐用年數表」及「固定
    資產折舊率表」之規定，自用小客車之耐用年數為5年，依
    定率遞減法每年折舊369/1000，且固定資產提列折舊採用定
    率遞減法則者，以1年為計算單位，其使用期限未滿1年者，
    按實際使用之月數相當於全年之比例計算之，不滿1月者，
    以1月計。準此，系爭車輛出廠日為107年8月，有系爭車輛
    行車執照在卷足憑（見本院卷第25頁），至事故發生日即10
    9年7月1日止，實際使用年數為1年11月1日，以使用2年計，
    故該車零件費用扣除折舊後之費用為5,769元(計算式如附表
    所示），並加計工資費用4,901元、塗裝費用5,345元，原告
    得請求之車輛修復費用應為16,015元（計算式：5769＋4901＋
    5345＝16015）。
  ㈣至被告抗辯原告(之保車)有開啟尾門不當與有過失，應負擔
    一半的賠償責任云云，然按損害之發生或擴大，被害人與有
    過失者，法院得減輕賠償金額或免除之，民法第217條第1項
    固定有明文。惟所謂被害人與有過失，須被害人之行為助成
    損害之發生或擴大，就結果之發生為共同原因之一，行為與
    結果有相當因果關係，始足當之。被告辯稱系爭車輛有開啟
    尾門不當云云，然依原告提出之系爭車輛停放於停車格之照
    片所示(見本院卷第29頁中間照片)，系爭車輛係停放於編號
    168之停車格，車尾距離停車格後方之格線仍有相當之距離
    ，縱有開啟尾門，亦未超出停車格之範圍，難認系爭車輛於
    停車時開啟尾門有何過失之情事；再參被告自陳其係要進行
    停車，要停在系爭車輛停放車位相隔車道的對面車位，未注
    意車前狀況(而撞及系爭車輛)(見本院卷第84頁)，而觀兩車
    撞擊位置(見本院卷第31頁最下面照片)，系肇事車輛之車頭
    撞擊系爭輛輛尾門，顯係被告於挪移系爭肇事車輛時，在往
    前行進時未注意系爭車輛有開啟尾門之情形下侵入系爭車輛
    停放之停車格而肇事，自應由被告負完全的肇事責任，系爭
    車輛不負肇事因素，堪可認定；再系爭車輛於事故發生時，
    係處於靜止狀態，亦難認有任何助力之行為造成系爭車輛受
    損結果之發生或擴大，自無過失相抵原則之適用，故被告抗
    辯系爭車輛有開啟尾門不當與有過失，應負擔一半的賠償責
    任云云，難認有據。
　㈤末按遲延之債務，以支付金錢為標的者，債權人得請求依法
    定利率計算之遲延利息；應付利息之債務，其利率未經約定
    ，亦無法律可據者，週年利率為百分之五；給付無確定期限
    者，債務人於債權人得請求給付時，經其催告而未為給付，
    自受催告時起，負遲延責任。其經債權人起訴而送達訴狀，
    或依督促程序送達支付命令，或為其他相類之行為者，與催
    告有同一之效力，民法第233條第1項前段、第203條、第229
    條第2項分別有明文規定。本件原告之請求，核屬無確定期
    限之給付，自應經原告催告未為給付，被告始負遲延責任。
    準此，原告請求被告給付自起訴狀繕本送達翌日即111年4月
    11日（見本院卷第49頁）起至清償日止，按週年利率5%計算
    之利息，核無不合，併予准許。
四、綜上所述，原告據以提起本訴，請求被告給付16,015元，及
    自起訴狀繕本送達翌日即111年4月11日起至清償日止，按週
    年利率5%計算之利息，為有理由，應予准許，逾此範圍之請
    求為無理由，應予駁回。
五、本件原告勝訴部分係小額程序為被告敗訴之判決，依民事訴
    訟法第436條之20規定，應依職權宣告假執行，並依同法第3
    92條第2項之規定，依職權宣告被告預供擔保，得免為假執
    行。
六、本件事證已臻明確，兩造其餘攻擊防禦方法及證據，核與判
    決之結果，不生影響，爰不一一論列，併此敘明。
七、訴訟費用負擔之依據：民事訴訟法第79條。按適用小額訴訟
    程序事件法院為訴訟費用之裁判時，應確定其費用額，民事
    訴訟法第436條之19定有明文，爰確定本件訴訟費用額如主
    文第3項所示。
中　　華　　民　　國　　111 　年　　6 　　月　　28　　日
  　　　　        臺北簡易庭    法  官  葉藍鸚
附表
-----
折舊時間           金額
第1年折舊值        14,489×0.369＝5,346
第1年折舊後價值    14,489－5,346＝9,143
第2年折舊值        9,143×0.369＝3,374
第2年折舊後價值    9,143－3,374＝5,769
訴訟費用計算書
項        目             金   額（新臺幣）        備  註
第一審裁判費   　 　　   1,000元
合　　　　計　　　       1,000元
附錄：
一、民事訴訟法第436條之24第2項：　　
　　對於小額程序之第一審裁判上訴或抗告，非以其違背法令為
    理由，不得為之。
二、民事訴訟法第436條之25：　　
　　上訴狀內應記載上訴理由，表明下列各款事項：
    ㈠原判決所違背之法令及其具體內容。
    ㈡依訴訟資料可認為原判決有違背法令之具體事實。
以上正本係照原本作成。
如不服本判決，須以違背法令為理由，應於判決送達後20日內向
本庭提出上訴狀（須按他造當事人之人數附繕本）。如委任律師
提起上訴者，應一併繳納上訴審裁判費。
中　　華　　民　　國　　111 　年　　6 　　月　　28　　日
                                書記官  林錫欽